臺灣臺南地方法院民事裁定　　　　　　 100年度事聲字第47號
聲明異議人　張文政
上列異議人與相對人陳金和間因清償債務事件，聲明異議人不服
本院司法事務官100年7月28日100年度司促字第19089號裁定駁回
聲明異議人支付命令聲請之處分，聲明異議，本院裁定如下：
    主  文
異議駁回。
異議程序費用由異議人負擔。
    理  由
一、按當事人對於司法事務官處理事件所為之終局處分，得於處
    分送達後10日之不變期間內，以書狀向司法事務官提出異議
    。但支付命令之異議仍適用第518條及第519條之規定。司法
    事務官認前項異議有理由時，應另為適當之處分；認異議為
    無理由者，應送請法院裁定之。法院認第1項之異議為有理
    由時，應為適當之裁定；認異議為無理由者，應以裁定駁回
    之。前項裁定，應敘明理由，並送達於當事人，民事訴訟法
    第240條之4定有明文。查本件異議人聲請本院對相對人陳金
    和發支付命令，經司法事務官於100年7月28日以異議人聲請
    發支付命令違背專屬管轄之規定，而裁定（以下稱系爭裁定
    ）駁回其聲請，並於100年8月1日對異議人送達裁定，異議
    人則於100年8月9日聲請異議，嗣經司法事務官認本件異議
    無理由而送請本院裁定，揆諸前開說明，程序上已符上述要
    件，應屬適法，合先敘明。
二、本件異議意旨略以：依戶籍法第16條之規定，出境滿2年者
    ，應為遷出登記。而遷出登記可分為自行辦理，或由戶籍所
    在地之戶政事務所依戶籍法第42條之規定逕行辦理遷出。而
    又依戶籍法第17條之規定，原有戶籍遷出國外者，持我國護
    照或入國證明文件入境3個月以上者，應為遷入登記。此乃
    謂既已被遷出，每次入境未達3個月以上者，即不必再辦遷
    入。因此戶政機關之遷出登記，只能謂債務人曾出國滿2年
    ，且每次入境皆不超過3個月，而並不能證明債務人此刻或
    支付命令送出後的3個月內，其人不在國內，或不會入境，
    而依民事訴訟法第515條之規定，發支付命令後，3個月不能
    送達於債務人者，其命令才失其效力。又依民事訴訟法第1
    條第2項之規定:被告在中華民國現無住所或住所不明者，以
    其在中華民國之居所，視為其住所;無居所或居所不明者，
    以其在中華民國最後之住所，視為住所。債務人雖遷出國外
    ，但其中華民國之戶籍（最後之住所）仍在台南市北門區玉
    港里灰港75之1號，自該將支付命令依民事訪訟法第137條
    之規定，將文書付與有辨別事理能力之同居人或受僱人，或
    依同法第138條寄存送達於送達地自治或警察機關，以符法
    制，為此，爰聲明異議，聲請將原裁定廢棄，並另將支付命
    令依民事訴訟法第1、137、138、515條之規定，合法送達於
    債務人等語。
三、按督促程序，如聲請人應為對待給付尚未履行，或支付命令
    之送達應於外國為之，或依公示送達為之者，不得行之，民
    事訴訟法第509條定有明文。經查：
  (一)本件相對人已遷出國外，並有遷出登記，且其自96年3月7日
    出境後，迄今均未曾入境我國等情，有其戶籍資料及入出境
    日期紀錄各1份附卷可稽，則異議人聲請本院對相對人核發
    支付命令，其送達自應於外國為之，揆諸前開規定，異議人
    之聲請於法自有未合。至相對人之最後設籍地固為本院所管
    轄之台南市北門區玉港里灰港75之1號，然相對人自96年3
    月7日出境後，迄今均未入境我國，足見相對人並未實際居
    住該地，自難認定其住居所仍設於該址。
  (二)異議人雖又主張本院應依民事訴訟法第1條之規定，將支付
    命令送達相對人在中華民國最後之住居所云云，然按民事訴
    訟法第1條之規定，係就法院管轄所為之規定，而非送達之
    規定，即該條係就民事訴訟事件應由何法院管轄所為之規定
    ，若被告在本國之無住居所時，即以其在本國最後之住所定
    其管轄之法院，然其送達之處所自仍應依送達之相關規定（
    同法第123條-第153條之1）為之。而本院雖因相對人在本國
    之最後住所係設在台南市北門區玉港里灰港75之1號而有
    管轄權，然因民事訴訟法第509條就支付命令聲請之送達另
    有特別規定：「支付命令之送達應於外國為之，或依公示送
    達為之者，不得行之。」是異議人聲請本院核發支付命令，
    於法無據，從而，原裁定駁回異議人支付命令之聲請，並無
    違誤，異議人以上開理由聲明異議，為無理由，應予駁回。
四、據上論結，本件異議為無理由，爰依民事訴訟法第240條之4
    第3項、第95條、第78條，裁定如主文。
中    華    民    國    100    年    8    月    25    日
                  民事第三庭   法  官  洪碧雀
以上正本證明與原本無異。
如不服本裁定應於送達後10日內向本院提出抗告狀，並繳納抗告
費新臺幣1,000元。
中    華    民    國    100    年    8    月    25    日
                               書記官  黃稜鈞